+9臺灣板橋地方法院刑事判決　　　　　　　　　　　　　九十二年度金訴字第一八號
　　公　訴　人　臺灣板橋地方法院檢察署檢察官
　　被　　　告　戊○○
　　選任辯護人　陳麗玢律師
右列被告因違反期貨交易法等案件，經檢察官提起公訴（九十一年度偵字第一九三二
七號），本院判決如左：
    主      文
戊○○共同未經許可，擅自經營期貨經理事業、期貨顧問事業，處有期徒刑貳年。
如附表所示之偽造匯創金融商品顧問有限公司對帳單上偽造之「匯創金融商品顧問有
限公司圓戳章」印文壹拾伍枚、「Barry」簽名肆枚，均沒收。
    事      實
一、戊○○於民國八十六年間，任職於臺北市○○○路○段三０五號十樓「福匯行」
    〔負責人為甲○○（前因違反期貨交易法案件，經臺灣高等法院臺中分院判處有
    期徒刑一年，現在最高法院審理中，檢察官就甲○○涉犯本案部分移併最高法院
    審理中；福匯行於九十年十二月十七日註銷登記，於同年十二月二十八日變更公
    司營業名稱為富來行，負責人變更為丙○○（違反期貨交易法案件，另經本院九
    十二年度金簡字第十一號判決判處有期徒刑八月，緩刑三年確定）〕，擔任業務
    經理。明知未經財政部證券暨期貨管理委員會許可，並發給許可證照，不得擅自
    經營「外幣保證金交易」之經理、顧問等業務，竟與甲○○等人基於共同之犯意
    聯絡，引介不特定客戶，與澳門匯創金融商品顧問有限公司（WELL CREATE
    INVESTMENT LTD，下稱匯創公司）簽訂外幣保證金交易契約，其等經營方式為：
    由客戶填載匯創公司所提供之外幣保證金交易合約書、交易及保證金規則、電話
    委託授權書、委任授權書及投資風險說明書，再指示客戶將最低保證金美金二萬
    元，匯入匯創公司於香港匯豐銀行（HONGKONG AND SHANGHAI BANKING
    CORPORATION LIMITED,OCEAN BUILDING SINGAPORE）所開設之帳戶內（戶名為
    SOCIEDADE DE CONSULTADORIA FINANCEIRA WELL CREATE LIMITADA，即匯創公司
    ；帳號為ＨＺ000000000號）。經確認後，客戶可自行以電話號碼00
    0000000000號或傳真號碼000000000000號，或委託福匯
    行之業務人員（即AE人員）通知匯創公司，由匯創公司下單至國際金融市場，操
    作買賣指定之外幣，外幣種類有美元、日幣、英鎊、澳幣、德國馬克、瑞士法朗
    、加幣及現貨黃金（即倫敦金）等，此種交易不須實際交割，一般都在當日或到
    期前以反方向交易軋平而僅結算買賣差價，如價差超過保證金之一定成數時，匯
    創公司有權要求客戶在價差範圍內補足不足之保證金，如客戶不立即補足保證金
    ，即將該筆外幣在國際外匯市場賣出，於每次交易完成後，由匯創公司將交易明
    細表寄發予福匯行供備查，福匯行再交予客戶收執。每交易一口，匯創公司可向
    客戶抽取手續費八十美元，再朋分其中百分之三十（即美金二十四元）予福匯行
    作為佣金。其等由客戶出具委任授權書委託福匯行業務員基於專業常識或客戶之
    口頭指示通知匯創公司，由匯創公司下單至國際金融市場，操作買賣指定之外幣
    ，而經營外幣保證金交易之經理事業；並提供各種外幣之即時匯價及諮詢、分析
    行情等資訊供客戶參考，而經營外幣保證金交易之顧問事業。
二、戊○○於八十六年十月二十日，在臺北市○○○路○段三０五號十樓「福匯行」
　　，向經人介紹至福匯行投資之乙○○，吹噓澳門匯創公司所屬之「福而偉」集團
  　（WELL & WELL HOLDINGS LTD.），經營範圍橫跨金融、物業、房地產等業務，
    資本雄厚，而其專業金融知識豐富，代為操作買賣外幣將可獲鉅利，乙○○頗為
    心動，因其不熟悉外匯保證金交易之操作方式，同意委任授權戊○○處埋投資國
    外買賣金融商品事宜，戊○○每下單交易一口，可得美金二十四元佣金（起訴書
    誤載為八十元）之利潤。乙○○於同年十月二十四日，在前開福匯行，經由戊○○之指示，填載匯創公司所提供之外幣保證金交易合約書、交易及保證金規則、
    委託授權書、電話委任授權書及投資風險說明書等資料，再由戊○○寄至匯創公
    司；且於八十六年十月二十七日匯款美金十五萬元（告訴人指定之收款銀行為
    MARINE MIDLAND BANK NEW YORK）至前開匯創公司於香港匯豐銀行所開設之帳戶
    內為開戶交易，完成與該公司之簽約事宜。戊○○嗣依約為乙○○處理外幣保證
    金買賣事務，竟基於為自己不法利益及損害乙○○本人利益之意圖，擬借由提高
    交易口數而賺取大量佣金，而違背其基於專業金融知識代為操作買賣外幣之任務
    ，任意代乙○○通知匯創公司下單至國際金融市場大量操作買賣外幣，由於操作
    不當，致使買賣交易虧損連連，損失慘重。復為避免遭乙○○發現上情而中止投
    資，竟基於行使偽造文書之犯意，於不詳時地將真正買賣日結單（下稱「真對帳
    單」）上之印文、署押（匯創公司圓戳章及英文簽名「Barry」）影印後剪下，
    黏貼後再影印之方式偽造對帳單（下稱「假對帳單」）。再將前開所偽造之對帳
    單交予乙○○，致使乙○○誤認戊○○操作獲利豐厚，以為其上開投資款項盈餘
    已達美金五十三萬餘元，繼續委託戊○○操作，未及時取回餘款。而又於八十六
    年十一月二十四日及八十七年二月二十三日，再分別匯入美金十萬元及美金十五
    萬元至前開匯創公司之帳戶內，投注更多資金於其上，戊○○則繼續違背任務而
    任意大量操作買賣外幣以賺取高額佣金，足生損害於乙○○。嗣於八十七年五月
    十日（起訴書誤載為五月五日），經乙○○以電話向福匯行查詢而得知其投資款
    項僅剩餘美金四萬多元，查覺有異，即於翌日（五月十一日）前往福匯行三重分
    處找戊○○理論，戊○○始坦承上情，為得乙○○諒解，遂簽署借據、交付真對
    帳單予乙○○，且提供其妻劉美華所有位於臺北縣五股鄉○○路○段一四九巷二
    十一之五號二樓土地、房屋設定抵押權，簽發發票人為戊○○及劉美華、面額各
    新台幣二百萬元之本票四張，發票人為戊○○、面額各為二百萬元、二十七萬元
    之本票二張（此部分起訴書漏未記載）以為擔保，並保證半年內可賺回，另允諾
    匯入美金五萬元予乙○○上開帳戶。惟戊○○僅於九十七年五月十八日匯入美金
    一萬四千九百四十二元，乙○○因此不再相信戊○○，嗣於同年六月底結清帳戶
    。
三、案經被害人乙○○提出告訴暨內政部警政署刑事警察局移送臺灣板橋地方法院檢
    察署檢察官偵查起訴。
    理  由
壹、被告否認犯行及其辯解暨所提證據：
一、訊據被告戊○○否認有何違反期貨交易法、行使偽造文書及背信等犯行。
二、辯稱：我不是福匯行的經理，只是客戶，八十六年間我沒有固定工作，因虛榮心
    作祟，希望有一張名片可以給我父親交代，經當時負責人丁○○之同意，以該公
    司經理名義印製名片；八十六年十月初，我在福匯行看金融資訊時，乙○○主動
    過來詢問獲利情形，因此認識乙○○，我們常聊股市及外匯保證金交易等話題，
    她覺得我的想法不錯，所以才找我合夥，約定由乙○○負責出資，我則負責操作
    ，結算時不論賺賠，乙○○可得三分之二，我分三分之一，交易手續費每口美金
    八十元是匯創公司取得的，我沒有取得佣金；我沒有偽刻匯創公司的印章，也沒
    有偽造交易對帳單，對帳單是由匯創公司直接寄給乙○○，至於乙○○如何取得
    我不清楚；由於美金大跌，以致操作虧損，我有跟乙○○說明，並且希望她繼續
    出資，以便我操作賺回來，並且表示如果賠錢的話，虧損部分由我負責，乙○○
    於是再投資美金十萬元、十五萬元，但還是虧損，操作到八十七年五月間只剩美
    金四萬元。乙○○為了讓她對其先生有所交待，要求我照著借據內容填寫借據，
    因為第一筆十五萬元美金均虧損，我必須賠五萬元，但我沒有那麼多錢，希望她
    再投資，但她不同意，我因此提供土地、房屋設定抵押，並簽發本票。我操作到
    八十七年七月間，有賺回一部分，後來她結清帳戶，領回美金十萬餘元云云〔詳
    參內政部警政署刑事警察局刑事案件移送書（下稱刑事警察局移送卷宗）第二十
    頁至第二十三頁）、臺灣板橋地方法院檢察署九十一年度偵字第一九三二七號偵
    查卷宗（下稱偵查卷）第五十至五十二頁、本院九十三年一月十三日、六月二十
    三日、七月二十三日、八月二十五日準備程序筆錄、本院九十三年四月二十日審
    判筆錄〕。
三、提出被告戊○○與匯創公司之合約書及對帳單、本院八十九年度票字第一０一三
    六號民事裁定、建物及土地登記謄本、戊○○匯款申請書及匯創公司收據、匯創
    公司匯還餘款予乙○○之匯款單等資料。
貳、犯罪事實所憑之證據及理由：
一、告訴人乙○○先後於警訊、檢察官訊問及本院審理時證稱：我於八十六年十月二
    十日，透過友人之介紹，認為操作外匯有投資利益，前往臺北市○○○路○段二
    十號十樓「福匯行」總行，接待小姐引薦讓公司業務經理即被告戊○○與我認識
    ，被告遞出上面印有頭銜為業務經理之名片給我，然後介紹說該公司所屬之福而
    偉集團，旗下經營銀行、物業、裝潢、建築等事業，資本雄厚，並出示對帳單，
    顯示其幫他人操作外匯之成績良好，接著向我遊說委託授權其操作，將會賺很多
    錢，我於是留下電話號碼給被告。被告後來打電話繼續慫恿，我因此深信不疑，
    同意委託被告代其操作，雙方於同年十月二十四日，在上開福匯行簽訂合約書及
    委任受權書。我後來依照被告之指示，先後於八十六年十月二十四日、十一月二
    十一日、八十七年二月二十三日，分別匯款美金十五萬元、十萬元、十五萬元至
    被告指定之銀行。因為我對於外幣保證金交易一竅不通，所以完全授權被告操作
    ，被告自八十六年十月二十九日起陸續交付對帳單給我，對帳單交付方式有直接
    給、郵寄或傳真，使我誤信被告操作結果是賺錢的。福匯行後來成立三重分處，
    被告擔任處長，我於八十七年五月十日打電話給被告欲詢問操作情形，因被告不
    在，因此向櫃台查詢，獲知帳戶款項僅有美金四萬餘元，與被告所交付對帳單顯
    示之美金五十三萬多元，差距極大。我感覺不妙，於翌日（五月十一日）前往福
    匯行三重分處找被告理論，被告在會議室內下跪求饒，表示因貪心為多賺取佣金
    ，以致操作失敗，保證在半年內可以賺回，並交付真的對帳單，其上記載帳戶餘
    額僅剩美金四萬餘元。我不放心，要求被告簽立切結書及借據，嗣恐保障不夠，
    要求被告提供擔保，被告於是以其妻之土地、房屋設定抵押權，並簽發面額共八
    百萬元之本票。被告又表示會匯款美金五萬元給我，要求我不要結清帳戶，但被
    告僅匯款美金一萬多元，我不再相信被告，嗣於八十七年六月底結清帳戶，提領
    出美金十萬餘元。總計被告操作共進出三千五百八十口，可得新臺幣五百五十萬
    元之佣金等語（詳參刑事警察局移送卷宗第三十六至三十九頁、第六十三頁至六
    十五頁、偵查卷第五十至五十二頁、本院九十二年七月二十三日、八月二十五日
    、九十三年一月十三日準備程序筆錄）。
二、互核被告戊○○及告訴人乙○○前開陳述，可知雙方不爭執之點在於：(1)被告與
    告訴人先前並不認識，告訴人前往福匯行始與被告認識，被告曾交付印有福匯行
    業務經理之名片予告訴人；(2)告訴人與匯創公司簽署合約書，授權匯創公司於國
    際市場進行投資買賣，嗣於八十七年六、七月間結清帳戶，並領回美金約十萬元
    ；(3)被告於八十七年五月間，曾簽署切結書給告訴人等節，以上有被告名片正反
    面、合約書、切結書、福而偉銀行有限公司函件影本各一份在卷可資佐證，自堪
    信為真實。至於雙方爭執者主要有：(1)被告是否為福匯行經理？〔告訴人指稱被
    告是福匯行業務經理；被告辯稱其非福匯行員工，僅係客戶〕；(2)雙方係合夥或
    委任關係？〔告訴人指稱其授權委託被告操作外幣保證金交易，被告則賺取佣金
    ；被告辯稱其與告訴人係合夥關係，對於投資利益，告訴人、被告各得三分之二
    、三分之一〕；(3)告訴人如何取得對帳單？〔告訴人指稱對帳單均為被告所交付
    ；被告辯稱其未經手〕；(4)對帳單有無偽造？〔告訴人指稱被告交付偽造之對帳
    單；被告辯稱沒有交付對帳單，所以對帳單是否偽造，與其無關〕；(5)被告有無
    據實告知投資虧損情形？〔告訴人指稱被告未據實告知；被告則辯稱有據實告知
    〕（見本院九十三年一月十三日準備程序筆錄）。
三、本院依被告聲請函囑行政院大陸委員會（下稱陸委會）澳門事務處，向澳門特別
    行政區檢察長辦公室查詢本案相關事項，該室函覆稱：「1.乙○○有與澳門匯創
    金融商品顧問有限公司簽約，本院已獲得有關合同之副本；2.乙○○之對帳單是
    由中介公司福匯行轉交其本人；3.澳門匯創公司商品顧問有限公司之負責人關建
    宏說乙○○應該是由臺灣福匯行介紹的，因為九七年澳門的匯創公司只與臺灣的
    福匯行有合作關係，而富來行只是在二００一年才與澳門的匯創公司建立合作關
    係。另外，該負責人說，根據有關合約，匯創公司應因客戶乙○○而給付福匯行
    佣金，有關金額為收取該客戶手續費的百分之三十。：：：」等語，有陸委會澳
    門事務處九十三年一月十九日澳處綜字第０九三００００一二九號函及所附函文
    、合約書（告訴人與匯創公司簽約）、委任授權書、投資買賣風險說明書、電話
    委託授權書影本各一份、合約書影本二份（福匯行、富來行分別與匯創公司簽約
    ）、對帳單影本一本在卷可憑。其中委任授權書中第三點明訂：「甲方（指告訴
    人）已明瞭買賣金融商品之風險及自己之財務狀況，決定委任授權乙方（指被告
    ），基於專業知識或因方之口頭指示，全權操作Ａ／Ｃ一六一六五號帳戶，以限
    定價格或市場價格或代為通知匯創公司在國外地區買賣金融商品，並代為收發及
    保管有關交易書據。所有買賣均視同甲方親自通知及操作，其盈虧亦由甲方自行
    承受，絕無異議，乙方不得向甲方請求任何報酬。」等語，可見告訴人與被告成
    立委任契約，授權被告代為操作外幣保證金交易。被告雖辯稱其等係合夥關係，
    僅有口頭約定云云，然告訴人與被告素不相識，先前並無任何往來，二人合作初
    始即成立合夥契約，有違常情，且事涉雙方權益至巨，被告與告訴人竟未簽立書
    面契約，亦有違常理，此外尚無其他證據資料以資證明，被告所辯，難以採信。
    是告訴人指稱其與被告間成立委任契約，授權被告代為操作外幣保證金交易之情
    ，較可採信。
四、被告戊○○係福匯行之業務經理，業據告訴人乙○○指訴綦詳，且有戊○○之名
    片正反面各一份在卷可憑。又警員於九十一年四月十一日上午，前往富來行（福
    匯行為其前身）執行搜索，扣得操作保證金交易之相關物品，其中「ＡＥ對照表
    」內確有被告之姓名，益徵被告確係福匯行之員工。被告雖辯稱被告與告訴人合
    夥投資之客戶代號（AE CODE）是CH003，而上開AE對照表上之代號卻為ZCH003，
    二者有所不同，可見其上所載戊○○並非被告云云。然觀諸AE對照表上之代號為
    「CH」，其後數字由少至多，其中僅戊○○及謝炎璋之代號，在CH之前多加「Z
    」，惟數字並未重覆或變更，可見上開代號加計「Z」另有涵意（真意為何不得
    而知），而非「CH」與「ZCH」二者係完全不同意義之代號。另被告辯稱其並非
    福匯行之員工，僅係客戶，其因虛榮心作祟，為給父親一個交待，獲負責人丁○○之同意才印製名片云云。惟證人丁○○業已死亡，被告是否獲得其同意印製名
    片乙節，已無由證明；衡情被告戊○○若非福匯行員工，福匯行或其負責人豈會
    同意被告在名片上印有福匯行業務經理之頭銜？再者，澳門匯創公司於八十六年
    間，在臺灣僅與福匯行建立合作關係，有匯創公司與福匯行簽訂之合約書影本一
    份附卷足稽，被告倘非福匯行員工，如何引介告訴人與匯創公司簽約？況且，福
    匯行之收入來源，係客戶支付予匯創公司手續費之百分之三十，以作為引介之報
    酬，亦有上開合約書第五條可查，福匯行理應積極引介客戶與匯創公司簽約，豈
    會容許客戶或非員工之人，在福匯行內與匯創公司直接連絡、簽約？又被告於八
    十七年五月十一日書立之借據（內容詳如後述），在立據人欄上書寫「福匯行三
    重分處戊○○」等語，倘被告並非福匯行員工，倘會如此書寫？被告所辯在在有
    違常理。被告雖聲請本院向勞工保險局、中央健康保險局臺北分局查詢，均無福
    匯行之投保單位，有勞工保險局九十二年八月十八日保承資字第０九二一０三０
    二六五０號書函及中央健康保險局臺北分局九十二年八月二十日健保北承三字第
    ０九二００三七六０九號函附卷可參。惟事業單位未對員工辦理勞健保，時有所
    聞，此由被告於八十五年間曾任職於福得營造有限公司（參見偵查卷第一百六十
    六頁所附之財政部臺灣省北區國稅局新莊稽徵所九十一年十二月二十三日北區國
    稅新莊二字第０九一００一一０七八號函所附扣繳憑單），卻無該公司作為投保
    單位之紀錄，亦可印證，被告此部分辯解自難採信。
五、本案告訴人乙○○向臺灣板橋地方法院檢察署檢察官提出告訴，並提出對帳單以
    供查證，並指稱當中十七張（其中一張重覆，一張模糊不清，故實際張數為十五
    張），是被告平日操作後所交付之「假對帳單」，另有一百十六張，係被告於八
    十七年五月十一日向其跪地求饒後所交付之「真對帳單」等語。本院向澳門匯創
    公司函查相關問題，該公司並檢附告訴人之對帳單，經與告訴人提出之上開「真
    對帳單」相核對，二者印文相同、內容亦相符〔匯創公司提出之對帳單自八十七
    年十月二十七日起至八十七年七月十七日止，共計一百四十五張；告訴人提供之
    「真對價單」自八十七年十月二十七日起至八十七年五月十五日止，共計一百二
    十二張，與匯創公司提供者相較，僅缺少八十七年二月二十四日、二十五日、二
    十六日、二十七日、五月六日、五月七日及五月十五日以後之對帳單，其餘均相
    同〕；至於告訴人提出之「假對帳單」與匯創公司提供者相較，內容完全不合，
    可見告訴人提出之「真對帳單」確屬真正，另提出之「假對帳單」確係虛假。又
    匯創公司對帳單係由匯創公司寄送給福匯行，再由福匯行轉交給客戶，此有上開
    匯創公司函件可查，參諸告訴人全權委託被告操作外幣保證金交易，被告豈會沒
    有接觸對帳單？告訴人又如何取得與原本不相同之「假對帳單」？因此，告訴人
    指訴被告平日操作後交予「假對帳單」應付，迨告訴人發現後始交付「真對帳單
    」之情，當可採信，是「假對帳單」係被告所偽造，亦堪以認定。至於「假對帳
    單」上之匯創公司圓戳章印文如何產生？檢察官雖以「假對帳單」之印文沒有簽
    名，與「真對帳單」之印文顯不相符，認為被告於不詳時地偽刻匯創公司之印章
    後，蓋在匯創公司出具之對帳單上之方式偽造。惟扣案之「假對帳單」十五張，
    其上有創匯公司圓戳章十五枚及英文簽名「Barry」四枚，而「真對帳單」一百
    十六張中，其上除均有創匯公司圖戳章外，亦有多達五十五張無英文簽名，可見
    二者均有缺少英文簽名者，尚難以此作為判斷依據，另細查二者之印章、簽名極
    其相似，難以判斷其間之差異。再衡諸人之字跡固有一定模式，然在不同時間書
    寫相同之字，其大小、型式、範圍、筆觸不可能一模一樣，然比對「八十六年十
    月二十八日假對帳單」之英文簽名，竟與「八十六年十一月七日假帳單」、「八
    十六年十一月四日真對帳單」之英文簽名一模一樣；「八十六年十一月十三日假
    對帳單」之英文簽名，與「八十六年十一月十二日真對帳單」之英文簽名一模一
    樣；又「八十六年十二月二十三日假對帳單」之英文簽名，與「八十六年十二月
    九日假帳單」之英文簽名一模一樣。其中雖有同一筆跡者，假帳單日期早於真帳
    單日期者，惟衡以告訴人指稱被告並非每日按時交付對帳單，是被告以數日前之
    對帳單偽造，或數日後交付，均可發生上述情事，實不足為奇。由此可以推斷，
    被告係將「真對帳單」上之真正印文（匯創公司圓戳章及英文姓名「Barry」）
    影印後剪下，黏貼後再影印之方式偽造「假對帳單」。
六、被告於八十七年五月十一日簽立借據一紙予告訴人，其上記載：「茲因乙○○小
    姐於匯創開立之帳號一六一六五，於八十六年十月底起共陸續入金四十萬美金，
    由本人戊○○操作外匯投資，其間本人擅自操作，無向乙○○小姐告知實情，在
    林小姐不知情狀況下，竟虧損達三十五萬三千九百三十二元美金，本人願擔負林
    小姐之損失，亦即本人積欠林小姐上述款項，承諾即日起半年內還清，否則願負
    法上民事、刑事責任。立據人：福匯行三重分處戊○○」等語；並簽發發票人為
    戊○○及劉美華、面額各新台幣二百萬元之本票四張，發票人為戊○○、面額各
    為二百萬元、二十七萬元之本票二張；且提供其妻劉美華所有位於臺北縣五股鄉
    ○○路○段一四九巷二十一之五號二樓土地、房屋設定抵押權等情，有借據、領
    款收據各一份、本票六張、他項權利證明書、抵押權設定契約書各一份附卷可稽
    （以上均為影本，附於刑事警察局移送卷宗第四十二至五十一頁）。被告雖辯稱
    因告訴人怕其先生查帳，應其要求才如此寫的云云。惟被告學歷係陸軍官校畢業
    ，退役後先後任職於保險公司、管理顧問公司，並從事股票、外幣保證金交易多
    年，對於簽發借據、本票及設定抵押權之相關法律責任，應有所了解，豈會輕易
    簽署前開借據、領款收據及本票予告訴人，甚至將其妻所有之土地、房屋予告訴
    人設定抵押？被告所辯實有違常情。再者，告訴人委託授權被告全權操作外幣保
    證金交易，有告訴人及被告簽立之委任授權書一份在卷可稽。外幣保證金交
　　易操作結果有盈有虧，至為正常，固難以被告操作失利遽而認定被告有違背任務
  　之行為，然而被告偽造對帳單，業已違反雙方簽訂之上開條款第四點：「甲方（
    指告訴人）向乙方（指被告）查詢買賣事務進行之狀況及索閱交易書據時，乙方
    應立即報告及交閱之。」之規定，使告訴人誤認獲利豐厚，被告非但未告以真相
　　，反而聳恿告訴人投注更多資金於其上，足見被告為賺取高額佣金，任意大量操
  　作外幣保證金交易，置告訴人利益於不顧，足生損害於告訴人。綜上所述，被告
    戊○○係福匯行之業務經理，受告訴人乙○○委託授權操作外幣保證金交易，擬
    借由提高交易口數而賺取大量佣金，而違背其基於專業金融知識代為操作買賣外
    幣之任務，任意代告訴人通知匯創公司下單至國際金融市場大量操作買賣外幣，
    以致造成虧損，損失慘重，復為避免遭告訴人發現上情而中止投資，竟偽造對帳
    單後交予告訴人之情，堪以認定。
參、論罪科刑之理由：
一、期貨交易法部分：
　(一)、按期貨交易法第三條第一項第四款所規定「槓桿保證金交易」係指當事人約定
      ，一方支付契約價金一定成數之款項或取得他方授與之一定信用額度，雙方於
      未來特定期間內，依約定方式結算差價或交付約定標的物之契約，為期貨交易
      之一種。而所謂「外幣保證金交易」，係指一方於客戶與其簽約並繳付外幣保
      證金後得隨時應客戶之要求，於保證金之數倍範圍內以自己之名義為客戶之計
      算，在外匯市場從事不同幣別間之即期或遠期買賣交易，此項交易不須實際交
      割，一般都在當日或到期前以反方向交易軋平而僅結算買賣差價。實務上客戶
      與銀行間所簽訂外幣保證金契約，均約定客戶得將契約延續至下一銀行營業日
      ，且若契約自一銀行營業日延續至下一銀行營業日，則客戶由於契約延續之差
      價所獲致之損益，經銀行確定後，即存入客戶外幣保證金帳戶或自其中扣除。
      換言之，外匯保證金契約雖然得於當日要求平倉，惟客戶簽訂外匯保證金契約
      時並不知何時會平倉（履行日不確定），得視匯率之變動決定其平倉日，是該
      等契約實際上並無到期日，具有約定於未來時間履行契約之性質。此種契約以
      其具有以保證金交易未來期間履約特性每日結算之期貨交易特有之結算
      制度並於店頭市場交易，符合期貨交易法期貨交易契約之槓桿保證金契約要件
      ，由此可知「外幣保證金交易」屬期貨交易法第三條第一項第四款槓桿保證金
      交易之一種。依期貨交易法第三條第二項規定「非在期貨交易所進行之期貨交
      易，基於金融、貨幣、外匯、公債等政策考量，得經財政部於主管事項範圍內
      或中央銀行於掌理事項範圍內公告，不適用本法之規定。」。準此，中央銀行
      於八十六年五月二十四日以（八六）台央外柒字第○四○一二一六號公告，自
      期貨交易法施行日（八十六年六月一日）起，中央銀行指定辨理外匯業務之銀
      行及外匯經紀商，經該行同意在其營業處所經營之外幣與外幣間及新台幣與外
      幣間之各種期貨交易，不適用期貨交易法之規定。另財政部於八十六年六月一
      日以（八六）台財證（五）第○三二四○號函公告，財政部核定在金融機構營
      業處所經營之期貨交易，不適用期貨交易法之規定。綜上，除前揭經中央銀行
      及財政部公告，相定辦理外匯業務之銀行、外匯經紀商及金融機構經營外幣保
      證金交易，可豁免適用期貨交易法外，任何經營外幣保證金交易業務者，均應
      受期貨交易法之相關規範。財政部證券暨期貨管理委員會八十九年八月十六日
      （八九）臺財證七第六七七五一號函亦同此見解。任何人以接受委託書並收取
      佣金或手續費等之方式代他人操作與外匯指定銀行進行外幣保證金交易，係該
      當從事期貨交易之經理事業。查經營期貨經理事業須經主管機關許可並發給許
      可證照，同法第八十二條第一項亦有明定。因此，公司、行號及個人必須經主
      管機關許可並發給許可證照，始得接受委託書並收取佣金或手續費代他人操作
      與外匯指定銀行進行外幣保證金交易；未向主管機關申請許可並發給許可證照
      ，而擅自以接受委託書並收取佣金或手續費等之方式代他人操作與外匯指定銀
      行進行外幣保證金交易，係屬未經許可擅自經營期貨經理事業，違反同法第八
      十二條第一項之規定，應依同法第一一二條第五款加以處罰。又招攬客戶至海
      外開立美金帳戶，並提供場所設備及相關外匯資訊（如價位詢問），供客戶自
      行下單交易者，係屬經營期貨顧問事業，未經許可擅自經營期貨顧問事業，亦
      違反同法第八十二條第一項之規定，應依同法第一一二條第五款處罰。
  (二)、本案被告戊○○所任職之福匯行，其經營內容係受匯創公司之委託，在台仲介
      客戶簽約從事外幣保證金交易，於客戶簽約後該公司依客戶指示買賣外幣，但
      如客戶無管道獲得國際外匯市場外幣漲跌訊息，由仲介者提供此相關訊息或為
      諮詢，而為此類顧問業務，再如客戶專業知識不足時、或無暇時由專業經理人
      代客操作外幣之買賣，而為客戶經理該外幣買賣業務；而被告係福匯行業務經
      理，全權代客戶即告訴人乙○○通知匯創公司下單操作外幣保證交易，核其所
      為，係犯期貨交易法第一百十二條第五款之未經許可，擅自經營期貨經理事業
      、期貨經理事業之罪。另期貨經理事業及期貨顧問事業，屬於違反期貨交易法
      第一百十二條第五款規定之不同態樣，被告同時有違反上開二種態樣之行為，
      應同時論處，起訴書請求論以犯罪情節較重之未經許可，擅自經營期貨經理事
      業云云，尚有誤會。
  (三)、期貨交易法第一百十二條第五款係以未經許可，擅自經營期貨信託事業、期貨
    　經理事業、期貨顧問事業或其他期貨服務業者為其構成要件，既稱「經營事業
      」，性質上自係反覆同種類之業務行為為必要，屬常業犯，先後執行業務行為
      僅成立單純一罪，自不論以連續犯。
二、行使偽造私文書部分：
　(一)、按「盜用印文罪係指無使用權而就他人原有之印文加以盜用而言，與製造另一
　　　印文加以使用之偽造行為有別。而偽造印文，其方法並無限制，亦不以所偽造
　　　之印文與原印文有所差異為必要。如就他人之印文以照相、影印，或描摹套繪
　　　之方法，複製另一與原印文完全相同之印文使用，既非就原來之印文加以使用
　　　，而係製造另一印文，自屬偽造印文，而非盜用。」，最高法院八十九年度台
　　　上字第一四０二號判決可資參照。
　(二)、被告於不詳時地，將「真對帳單」上之真正印文（匯創公司圓戳章及英文姓名
      「Barry」）影印後剪下，黏貼在虛假內容之文件上後再予影印之方式偽造「
　　　假對帳單」，完成後再交付告訴人以行使之，核其所為，係犯刑法第二百十六
      條、第二百十條之行使偽造私文書罪。至其偽造印文、署押係偽造文書之部分
      行為，不另論罪；另偽造私文書之低度行為則為行使偽造私文書之高度行為所
      吸收，亦均不另論罪。被告先後多次行使偽造私文書之犯行，均時間緊接，犯
      均係犯構成要件相同之罪名，顯係基於概括犯意反覆為之，爰依連續犯論以一
      罪，並加重其刑。
三、背信罪部分：
　(一)、按刑法第三百四十二條之背信罪，須以為他人處理事務為前提，所謂他人之者
　　　，係指受他人委任，而為其處理事務而言。至於受任人在他人處是否有職位名
  　　稱或有無領取酬勞，則非犯罪成立之要件（最高法院九十年度台上字第三九七
    　七號判決可資參照）。
  (二)、被告戊○○受告訴人乙○○委託授權操作外幣保證金交易，擬借由提高交易口
      數而賺取大量佣金，而違背其基於專業金融知識代為操作買賣外幣之任務，任
      意代告訴人通知匯創公司下單至國際金融市場大量操作買賣外幣，以致造成虧
      損，損失慘重，復為避免遭告訴人發現上情而中止投資，竟偽造買賣日結單後
      交予告訴人，致告訴人誤信獲利豐厚，繼續投入資金供被告操作。核其所為，
      係犯刑法第三百四十二條第一項之背信罪。
四、被告戊○○所犯前述未經許可，擅自經營期貨經理事業、期貨經理事業之罪，與
    行使偽造私文書罪、背信罪間，有方法、結果之牽連關係，為牽連犯，應從一重
    之違反期貨交易法第一百十二條第五款之未經許可，擅自經營期貨經理事業、期
    貨經理事業之罪。被告戊○○與福匯行負責人甲○○及該行人員間，就期貨交易
    法罪行部分，有犯意聯絡及行為分擔，均為共同正犯。爰審酌被告犯罪之動機、
    目的、目的、手段方法、破壞社會金融秩序之程度、所得之利益、被害人之損失
    ，及犯罪後否認犯行、飾詞狡辯，迄未與被害人達成民事上和解等情，量處如主
    文所示之刑。
五、沒收：
　　扣案如附表所示之偽造匯創金融商品顧問有限公司對帳單上偽造之「匯創金融商
　　品顧問有限公司圓戳章」印文十五枚、「Barry」簽名四枚，為被告偽造之印文
　　、署押，應依刑法第二百十九條規定沒收。至於被告偽造之「假對帳單」十五張
　　，既已交付於告訴人收受，則該物非屬被告所有，除其上偽造之印文、署押，應
　　如上所述依刑法第二百十九條予以沒收外，依同法第三十八條第三項之規定，即
　　不得再對該等對帳單諭知沒收（最高法院四十三年台上字第七四七號判例可資參
　　照）。另扣案之操作外幣保證金相關物品（詳參偵查卷第二六四頁之扣案物品清
  　單），係同案被告丙○○所有，作為經營「富來行」之用，而被告係擔任福匯行
　　之業務經理，受僱於甲○○，與同案被告丙○○間並非共犯關係，該等扣案物品
  　，與被告之上開犯行無涉，自不宣告沒收，均附此敘明。
六、公訴意旨另以：被告戊○○係福匯行之業務經理，意圖為自己不法所有之犯意，
    於八十六年十月間，向經人介紹至福匯行投資之告訴人乙○○佯稱「基於其專業
    金融知識代為操作買賣外幣及黃金現貨將可獲鉅利」云云，致使告訴人陷於錯誤
　　，認其所言及買賣均為真實，而委任被告代其操作買賣外幣事宜，且於八十六年
　  十月二十七日匯款美金十五萬元至前開匯創公司於香港匯豐銀行所開設之帳戶內
    為開戶交易，而被告為告訴人操作買賣外幣每下單交易一口可得美金八百元之佣
    金。又被告將偽造買賣日結單交予告訴人，致使告訴人誤以為其上開投資款項盈
    餘已達美金五十三萬元，而又於八十六年十一月二十四日及八十七年二月二十三
    日再分別匯入美金十萬元及美金十五萬元至前開匯創公司之帳戶內，因認被告另
    犯刑法第三百三十九條第一項之詐欺取財罪云云。惟詐欺罪之成立，須行為人實
    行詐欺行為，被害人因此詐欺行為陷於錯誤，進而處分財產，被害人之財產因此
    受損，行為人則獲不法之財產利益。而上開構成要件要素間，必須存有接續性之
    原因與結果上之關聯，亦即行為人之詐欺行為乃造成他人陷於錯誤之原因；同時
    被騙者之財產處分是造成被害人之財產損失，以及行為人獲得不法財產利益之原
    因〔參見林山田先生著，刑法各論上第四０六頁，二００二年三月版〕。本案告
    訴人授權被告操作外幣保證金交易，被告確有下單交易，此有前開匯創公司函文
    及對帳單可稽，並無不實可言，而被告向告訴人介紹投資情事，縱有吹噓誇大，
    尚難認為被告有施用詐術之行為，此外並無證據證明被告在簽訂委任授權書之始
    即有意圖為自己不法所有之詐欺犯行，核與詐欺罪之構成要件有間。又投資理財
    並無穩賺不賠之理，故縱使被告操作不當，以致虧損連連，造成告訴人損失，亦
    難認被告有施用詐欺之行為。至於被告偽造對帳單，雖使告訴人誤認獲利豐厚，
    繼續投入更多資金，以致損失更多，惟告訴人係將金錢匯入自己之帳戶，該等金
    錢仍屬告訴人所有，被告僅代為操作，並未因此終局獲得財產利益，而告訴人之
    損失是被告後來操作失利所造成，與被告偽造對帳單使告訴人投注更多之行為無
    直接關連；而被告獲得佣金利益，係操作後依契約約定所得，亦非被告偽造對帳
    單真接造成的，基於上開說明，與詐欺罪之構成要件不合，自難以成立該罪，此
    部分犯罪自屬不能證明。惟因公訴意旨認與有罪部分，有裁判上之牽連犯關係，
    爰不另為無罪之諭知。
據上論斷，應依刑事訴訟法第二百九十九條第一項前段，期貨交易法第一百十二條第
五款，刑法第十一條前段、第二十八條、第二百十六條、第二百十條、第三百四十二
條第一項、第五十五條、第二百十九條，罰金罰鍰提高標準條例第一條前段，判決如
主文。
中      華      民      國      九十三      年     五     月    十八    日
                                    臺灣板橋地方法院刑事第七庭
                                    　　審判長法　官  鄭水銓
                                        　　　法  官  楊志雄
　　　　　　　　　　　　　　　　　　　　　　　法　官  侯志融
右正本證明與原本無異。
如不服本判決，應於判決送達後十日內，向本院提出上訴狀。
                                        　　　書記官  吳  進  安
中      華      民      國      九十三      年     五     月    十八    日
附錄：
期貨交易法第一百十二條
有下列情事之一者，處七年以下有期徒刑，得併科新台幣三百萬元以下罰金：
一、未經許可，擅自經營期貨交易所或期貨交易所業務者。
二、未經許可，擅自經營期貨結算機構者。
三、違反第五十六條第一項之規定者。
四、未經許可，擅自經營槓桿交易商者。
五、未經許可，擅自經營期貨信託事業、期貨經理事業、期貨顧問事業或其他期貨服
    務事業者。
六、期貨信託事業違反第八十四條第一項規定募集期貨信託基金者。
七、違反第一百零六條、第一百零七條或第一百零八條第一項之規定者。
刑法第二百十條
偽造、變造私文書，足以生損害於公眾或他人者，處五年以下有期徒刑。
刑法第二百十六條
行使第二百十條至第二百十五條之文書者，依偽造、變造文書或登載不實事項或使登
載不實事項之規定處斷。
刑法第三百四十二條
為他人處理事務，意圖為自己或第三人不法之利益，或損害本人之利益，而為違背其
任務之行為，致生損害於本人之財產或其他利益者，處五年以下有期徒刑、拘役或科
或併科一千元以下罰金。
前項之未遂犯罰之。
【附表】
┌──┬───────────┬────────────────────┐
│編號│對　帳　單　日　期　　│偽　　　　造　　　　內　　　　容　　　　│
├──┼───────────┼────────────────────┤
│一  │八十六年十月二十八日  │匯創公司圓戳章一枚、「Barry」簽名一枚　 │
├──┼───────────┼────────────────────┤
│二  │八十六年十一月七日　  │匯創公司圓戳章一枚、「Barry」簽名一枚　 │
├──┼───────────┼────────────────────┤
│三  │八十六年十一月十三日  │匯創公司圓戳章一枚、「Barry」簽名一枚　 │
├──┼───────────┼────────────────────┤
│四  │八十六年十二月二十二日│匯創公司圓戳章一枚　　　　　　　　　 　 │
├──┼───────────┼────────────────────┤
│五  │八十六年十二月二十三日│匯創公司圓戳章一枚、「Barry」簽名一枚　 │
├──┼───────────┼────────────────────┤
│六  │八十七年一月九日　　  │匯創公司圓戳章一枚　　　　　　　　　 　 │
├──┼───────────┼────────────────────┤
│七  │八十七年二月二十三日  │匯創公司圓戳章一枚　　　　　　　　　　　│
├──┼───────────┼────────────────────┤
│八  │八十七年二月二十六日  │匯創公司圓戳章一枚　　　　　　　　　 　 │
├──┼───────────┼────────────────────┤
│九  │八十七年三月二十三日  │匯創公司圓戳章一枚　　　　　　　　　　  │
├──┼───────────┼────────────────────┤
│十  │八十七年四月七日　　  │匯創公司圓戳章一枚　　　　　　　　　 　 │
├──┼───────────┼────────────────────┤
│十一│八十七年四月二十二日  │匯創公司圓戳章一枚　　　　　　　　　 　 │
├──┼───────────┼────────────────────┤
│十二│八十七年五月一日　　  │匯創公司圓戳章一枚　　　　　　　　　 　 │
├──┼───────────┼────────────────────┤
│十三│八十七年五月五日　　  │匯創公司圓戳章一枚　　　　　　　　　　  │
├──┼───────────┼────────────────────┤
│十四│八十七年五月六日　　  │匯創公司圓戳章一枚　　　　　　　　　 　 │
├──┼───────────┼────────────────────┤
│十五│八十七年五月七日　　  │匯創公司圓戳章一枚　　　　　　　　　 　 │
└──┴───────────┴────────────────────┘
